---
title: "Trabalho Final"
author: "Igor Pereira"
date: "2023-04-17"
output: html_document
---

```{r setup, include=FALSE}
knitr::opts_chunk$set(echo = TRUE)
```

# QUESTÃO 1
```{r carregando bibliotecas, include = TRUE}
library(tidyverse)
library(rvest)
library(data.table)
library(dplyr)
library(summarytools)
library(ggplot2)
library(corrplot)
library(lubridate)
library(mice)
library(shiny)
library(GGally)
```

# QUESTÃO 2
A base escolhida foi a recomendada pelo professor para quem não tinha ideia de que base utilizar.
```{r carregando a base, include = TRUE}
base.projeto <- readxl::read_excel('income_democracy.xlsx')
base.projeto.filtrada <- base.projeto %>%
  filter(country == "Brazil" | country == "Argentina" | country == "Chile" | country == "Uruguay")
```

# QUESTÃO 8
A presença de dados faltantes para nas colunas "log_pop" (logarithm of population) e "educ" (average years of education for adults (25 years and older)) no ano de 1960 pode distorcer a análise e levar a conclusões incorretas no meu trabalho final. Além disso, outro ponto importante a ser destacado é a possibilidade de não ter dados suficientes para detectar diferenças significativas entre grupos ou variáveis. Apenas excluir as observações com dados faltantes da análise pode distorcer os resultados, pois estaria excluindo informações importantes. Decidi então utilizar o método "mice" que envolve a criação de múltiplos conjuntos de dados imputados, onde os valores faltantes são substituídos por valores estimados com base em outros dados disponíveis na amostra. Adiantei a questão 8 para trabalhar com uma base já com os dados imputados. Isso não vai interferir nas respostas das questões 6 e 7. 
```{r imputando dados, include = TRUE}
dados_imputados <- mice(base.projeto.filtrada, m = 5)
base.imputada <- complete(dados_imputados, 1)
```

# QUESTÃO 3
```{r descrevendo estatisticamente os dados, include = TRUE}
resposta.questao.3 <- descr(base.imputada)
```

# QUESTÃO 4
```{r matriz de espelhamento, include = TRUE}
dados.matriz <- base.imputada
colunas <- c("age_median", "educ", "log_gdppc", "dem_ind")
ggpairs(dados.matriz[, colunas])
```

# QUESTÃO 5
#A
Distribuição normal é aquela que possui o formato de sino, com a maioria dos valores perto do meio, que é a média. A curva é dividida ao meio na média, então se você olhar para um lado da média, vai ver a mesma forma que do outro lado.
#B
A escolha de bins foi feita considerando variável selecionada para revelar os padrões importantes.
```{r gerando os histogramas, include = TRUE}
hist(base.imputada$dem_ind, breaks = 5, xlim = c(0, 1))
hist(base.imputada$log_gdppc, breaks = 5, xlim = c(7.5, 9.5))
hist(base.imputada$log_pop, breaks = 10, xlim = c(7, 12))
hist(base.imputada$age_1, breaks = 6, xlim = c(0.2, 0.5))
hist(base.imputada$age_2, breaks = 7, xlim = c(0.22, 0.3))
hist(base.imputada$age_3, breaks = 5, xlim = c(0.1, 0.25))
hist(base.imputada$age_4, breaks = 7, xlim = c(0.05, 0.2))
hist(base.imputada$age_5, breaks = 4, xlim = c(0, 0.2))
hist(base.imputada$educ, breaks = 4, xlim = c(1, 10))
hist(base.imputada$age_median, breaks = 4, xlim = c(15, 35))
```
#C
```{r criando gráfifcos q-q, include = TRUE}
qqnorm(base.imputada$dem_ind)
qqnorm(base.imputada$log_gdppc)
qqnorm(base.imputada$log_pop)
qqnorm(base.imputada$age_1)
qqnorm(base.imputada$age_2)
qqnorm(base.imputada$age_3)
qqnorm(base.imputada$age_4)
qqnorm(base.imputada$age_5)
qqnorm(base.imputada$educ)
qqnorm(base.imputada$age_median)
```
#D
```{r criando gráficos q-q, include = TRUE}
shapiro.test(base.imputada$dem_ind)
shapiro.test(base.imputada$log_gdppc)
shapiro.test(base.imputada$log_pop)
shapiro.test(base.imputada$age_1)
shapiro.test(base.imputada$age_2)
shapiro.test(base.imputada$age_3)
shapiro.test(base.imputada$age_4)
shapiro.test(base.imputada$age_5)
shapiro.test(base.imputada$educ)
shapiro.test(base.imputada$age_median)
```
#E
Não. Considerando as características (já definidas no item A) que uma distribuição normal tem fica claro que nenhuma das variáveis apresenta essa distribuição.

# QUESTÃO 6
Completude é nossa avaliação que diz se uma base de dados é boa ou não. Quando a base é completa, por exemplo, ela tem todas as informações que a gente precisa e não possui dados faltantes. Isso é super importante pra gente poder confiar nos resultados que a análise dos dados vai mostrar. Se a base não é completa, pode ter informações faltando ou incompletas e aí a análise não fica tão precisa.

# QUESTÃO 7
```{r calculando completude, include = TRUE}
completude.final <- colMeans(!is.na(base.projeto.filtrada))
completude.final.ordenada <- sort(completude.final, decreasing = TRUE)
barplot(completude.final.ordenada, main = "Completude das Variáveis", xlab = "Variáveis", ylab = "Completude")
```

# QUESTÃO 9
```{r gerando dashboard shiny, include = TRUE}
dados.shiny <- base.imputada
dados.shiny$year <- as.Date(paste0(dados.shiny$year, "-01-01"))

ui <- fluidPage(
  sidebarLayout(
    sidebarPanel(
      selectInput(inputId = "variavel", label = "Selecione a variável", choices = names(dados.shiny), selected = "nome_da_variavel"),
      selectInput(inputId = "pais", label = "Selecione o país", choices = unique(dados.shiny$country)),
      sliderInput(inputId = "eixo_x", label = "Selecione o valor para o eixo X", min = min(dados.shiny$year), max = max(dados.shiny$year), value = c(min(dados.shiny$year), max(dados.shiny$year)), timeFormat = "%Y"),
      sliderInput(inputId = "eixo_y", label = "Selecione o valor para o eixo Y", min = min(dados.shiny$nome_da_variavel), max = max(dados.shiny$nome_da_variavel), value = c(min(dados.shiny$nome_da_variavel), max(dados.shiny$nome_da_variavel))),
      selectInput(inputId = "cor", label = "Selecione a cor da linha", choices = c("Preto" = "black", "Vermelho" = "red", "Verde" = "green"))
    ),
    mainPanel(
      plotOutput(outputId = "grafico")
    )
  )
)

server <- function(input, output) {
  output$grafico <- renderPlot({
    dados <- filter(dados.shiny, year >= input$eixo_x[1] & year <= input$eixo_x[2])
    ggplot(dados, aes(x = year, y = get(input$variavel))) + 
      geom_line(color = input$cor) +
      xlab("Ano") +
      ylab(input$variavel)
  })
}

shinyApp(ui = ui, server = server)
```